【裁判字號】    99,交上易,433
【裁判日期】    990824
【裁判案由】    過失傷害
【裁判全文】
臺灣高等法院臺南分院刑事判決       99年度交上易字第433號
上  訴  人  臺灣嘉義地方法院檢察署檢察官
被      告  乙○○
上列上訴人因被告過失傷害案件，不服臺灣嘉義地方法院99年度
交易字第136號中華民國99年5月31日第一審判決（起訴案號：臺
灣嘉義地方法院檢察署99年度偵字第1901號），提起上訴，本院
判決如下：
    主  文
原判決撤銷，發回臺灣嘉義地方法院。
    理    由
一、公訴意旨略以：被告乙○○於民國99年1月26日上午8時27分
    許，騎乘車牌號碼BB A-992號重型機車，沿嘉義縣水上鄉義
    興村往中庄村（嘉168線）由西往東方向行駛，途經該路段
    33公里200公尺處，本應注意汽車行駛時，應注意車前狀況
    ，且超越前車時應顯示左方方向燈，並於前車左側保持半公
    尺以上之間隔超過。而依當時天氣雨日間自然光，路面濕潤
    無缺陷，客觀上並無不能注意之情事，竟疏未注意及此，未
    依規定自右側超越前方之汽車，適有甲○○騎乘腳踏車行駛
    於前方，乙○○閃避不及，遂與甲○○之腳踏車發生撞擊，
    造成甲○○受有頭部外傷、左側硬腦膜及顳葉出血、頭皮及
    右足撕裂傷之傷害。因認被告涉犯刑法第284條第1項前段之
    過失傷罪嫌。
二、按刑事訴訟法第236條第一項規定：「告訴乃論之罪，無得
    為告訴之人或得為告訴之人不能行使告訴權者，檢察官得依
    利害關係人之聲請，或依職權指定代行告訴人。」；又檢察
    官依上開規定指定代行告訴人時，如有使代行告訴人在未被
    指定為代行告訴人前之告訴因而合法之意時，因檢察官之後
    來指定，而生補正之效果（參見司法院84年12月15日（83）
    廳刑一字第21149號函刑事法律問題研究）。
三、經查：
  (一)被害人甲○○委因系爭車禍受有前揭傷害，業據被告乙○○
    於警詢及偵查中陳明在卷，並有財團法人天主教聖馬爾定醫
    院診斷證明書、現場照片、道路交通事故調查報告表及現場
    圖附卷可資佐證。
  (二)本件被害人甲○○之子王伯翔曾於警詢中以本人名義對被告
    提出告訴。檢察官於99年3月11日偵查中，訊問王伯翔「有
    無帶戶口名簿」後，即當庭詢知指定王伯翔為代行告訴人，
    有當日偵查筆錄在卷可查。足見檢察官當時已依前開刑事訴
    訟法第236條第1項規定，於認為本件得為告訴之人不能行使
    告訴權之情狀下，依職權指定代行告訴人，其有使被害人甲
    ○○之子王伯翔在未被指定為代行告訴人前之告訴因而合法
    之意思甚明，自生補正之效果。揆諸上開說明，本件應認為
    已經代行告訴人提出告訴。
四、本件原審疏未詳酌，遽予認定未經合法告訴，檢察官予以提
    起公訴係不合法，而為不受理判決之諭知，自有未洽。又經
    核對原審卷宗，除臺灣嘉義地方法院之調解委員於卷附99年
    5月31日臺灣嘉義地方法院調解事件處理情形陳報表記載「
    告訴人因被告單親家庭生活困苦，不予請求賠償，又訴訟之
    進行，被害人亦有不便」等文外（見原審卷第16頁），同日
    之準備程序筆錄並無原審判決所述「（王伯翔）仍向本院表
    示尚在考慮是否對被告提出告訴，擬保留對被告之告訴權」
    之記載（同上卷第19-20頁），而有判決理由與卷證資料不
    相符合之瑕疵，亦屬可議。本件檢察官之上訴意旨指摘原判
    決諭知不受理判決不當，為有理由，應由本院將原判決予以
    撤銷，發回原審法院，另為適當之裁判，並不經言詞辯論為
    之。
五、又告訴乃論之罪，檢察官得指定代行告訴人者，以無得為告
    訴之人或得為告訴之人不能行使告訴權者為限，此觀刑事訴
    訟法第236條第1項之規定甚明。若得為告訴之人，並非處於
    「不能告訴」之狀況，即無由檢察官指定代行告訴人之餘地
    ，縱遽為指定，亦非適法，最高法院83年台非字第89號判決
    意旨足資參照，故本件被害人甲○○是否為無法行使告訴權
    之人，於本案發回後宜併斟酌，附此敘明。
據上論斷，應依刑事訴訟法第第369條第1項、第372條，判決如
主文。
中    華    民    國    99    年    8     月    24    日
                  刑事第二庭    審判長法  官  葉居正
                                      法  官  陳春長
                                      法  官  陳欽賢
以上正本證明與原本無異。
不得上訴。
                                      書記官  李良倩
中    華    民    國    99    年    8     月    24    日

司法院資訊處製作；財團法人民間司法改革基金會備份。
